臺灣臺中地方法院民事判決　九十三年度簡上字第六五號
　　上　訴　人　甲○○
　　被上訴人　　丙○○
　　訴訟代理人　乙○○
右當事人間請求損害賠償事件，上訴人對於中華民國九十二年十月二十日本院台中簡
易庭九十二年度中簡字第二二四二號第一審簡易判決提起上訴，本院於民國九十三年
七月一日言詞辯論終結，判決如左：
    主      文
上訴駁回。
第二審訴訟費用由上訴人負擔。
    事實及理由
壹、聲明：
  一、上訴人方面：
    (一)原判決關於駁回後述第二項之請求部分廢棄。
    (二)右廢棄部分，被上訴人應再給付上訴人新台幣（下同）十六萬八千零六十九元
      整，暨自民國（下同）九十二年九月二十三日起至清償日止，按年息百分之五
      計算之利息。
  二、被上訴人方面：
      如主文所示。
貳、陳述：
  一、上訴人方面：除與原審判決書所載者相同茲予引用外，補稱：
    (一)原判決將上訴人受損車輛零件以新換舊部分，將零件折舊部分予以扣除，依行
      政院所頒「固定資產耐用年數表」及「固定資產折舊表」規定，小客車之耐用
      年數為五年，依定率遞減法計算折舊額後，上訴人得請求之零件修理費為一萬
      八千六百八十一元，核原判決之法律見解顯有違誤，蓋：
    1.本件之訴訟標的為侵權行為損害賠償請求權，該規定之立法意旨乃在填補被害
      人之損害，是以「有損害，始有賠償」，又依民法第二百一十三條、第二百一
      十四條、第二百一十五條暨第一百九十六條規定損害賠償之方法可回復原狀、
      金錢賠償，物之毀損可請求物因毀損所減少之價額，乃為被害人之權利，而係
      加害人之義務，而所謂「物毀損所減少之價額」應如何解釋，應依據個案實際
      情況客觀認定。行政院所頒「固定資產耐用年數表」及「固定資產折舊表」乃
      一般會計業及稅務機關作為核定課稅及會計作帳，因無從實際衡量物品之殘值
      ，而定劃一之標準，原判決率爾以此計算上訴人受損汽車零件之殘值，尚有違
      誤。
    2.參諸一般社會常情，汽車被撞送往修車廠修理，修車廠皆以新零件換修，並無
      以中古零件換修之情況，設若加害人能確實以被害汽車被損零件之相同折舊年
      度零件換修當公平，然現實生活中加害人並無法以相同折舊年度之零件換修，
      且被損汽車換修新零件，並不能對整體汽車價值有所助益，蓋若其他某一零件
      無法換修使用，則整輛汽車無法使用，其他新零件並無益處，是原判決之見解
      顯有誤，徒使被上訴人獲得不當利益，上訴人反受損害無法填補，則上訴人汽
      車受損所減少之價額，自當以新零件之價額計算。
    3.假若僅針對某一特定零件，評估其價值，中古零件固須予以折舊計算，然車輛
      之價值乃綜合無數零件方能啟動，該新零件對整輛汽車並助益，設若上訴人之
      汽車為新車，或許新零件比舊零件價值高，整輛汽車之價值亦相對提高，然誠
      如原判決所認定，系爭汽車已逾越報廢年度，是該新零件對系爭汽車整體價值
      並無何助益，原判決顯有違誤。
  二、被上訴人方面：除與原審判決書所載者相同茲予引用外，補稱：
    (一)九十二年一月十九日事發當時，台中市消防局之消防車因高速闖過紅燈後衝撞
      被上訴人之車輛，再衝撞於對向車道等待紅燈之二部車、路旁之樣品屋及屋旁
      約直徑一尺半之行道樹，而上訴人所有之福斯Ｔ３廂型車則停放於消防車之左
      前方路邊停車格內。
    (二)對於被衝撞損壞之二部車及樣品屋之賠償金額約為三十多萬元，被上訴人願與
      消防局平均分擔賠償金，而上訴人所有之車輛為西元一九九０年份廂型車，以
      目前市價行情約三萬元，被上訴人願以八萬元高於市場行情之金額賠償，卻遭
      上訴人拒絕，上訴人堅持將原車修復，修復金額高達二十萬元，被上訴人認為
      上訴人求償金額與實際差距甚大，且實不合理，被上訴人難於接受，本件應扣
      除折舊。
參、兩造不爭執部分：
  一、被上訴人丙○○於九十二年一月十九日上午十一時四十分許，駕駛車牌號碼Ｙ
      Ｌ─九一五號小客車，行經台中市○○路與玉門路口時，因過失（聞消防車警
      號未採避讓措施）與台中市政府消防局第一大隊協和分隊之隊員徐楚君駕駛之
      一九八─ＱＦ號消防車發生擦撞後，復撞及上訴人所有依規定停放該處之車牌
      號碼九Ｊ─二０一二號廂型車，致上訴人車輛毀損。
  二、上訴人之車輛受損送汽車修理廠修理，費用共有二十萬五千七百五十元。
  三、上訴人所有之車輛為西元一九九０年份福斯Ｔ３廂型車。
肆、本件爭點：就上訴人車輛送修之費用，是否須扣除折舊之費用？
伍、本院判斷：
  一、按汽車、機車或其他非依軌道行駛之動力車輛，在使用中加損害於他人者，駕
      駛人應賠償因此所受之損害；又不法毀損他人之物者，被害人得請求賠償其物
      因毀損所減少之價值，民法第一百九十一條之二前段、第一百九十六條分別定
      有明文。而所謂請求賠償物被毀損所減少之價額，得以修復費用為估定之標準
      ，但以必要者為限，例如修理材料以新品換舊品，應予折舊（最高法院七十七
      年五月十七日七十七年度第九次民事庭會議決議(一)參照）。本件上訴人所有之
      車輛零件修理既係以新零件更換被損之舊零件，依法自應將零件折舊部分予以
      扣除，上訴人上訴主張本件車輛送修之費用不應扣除折舊之費用云云，於法未
      合，尚無足取。至於折舊之標準，實務上依照行政院所頒「固定資產耐用年數
      表」及「固定資產折舊率表」充當計算之標準，因該二表客觀上無明顯失當或
      不公平之處，用之計算折舊，自無不妥之處，附此敘明。
  二、本件上訴人就其所有車號九Ｊ—二０一二號廂型車所請求損害賠償部分，其中
      十八萬六千七百五十元部分為零件費；而一萬九千元部分則為工資（包含烤漆
      費用），有上開車號九Ｊ—二０一二號廂型車估價單在卷可按。又依行政院所
      頒「固定資產耐用年數表」及「固定資產折舊率表」之規定，系爭廂型車之耐
      用年數為五年，依定率遞減法（參見所得稅法第五十一條，即以固定資產每期
      減除該期折舊之餘額順序作為各次期計算折舊之基數計算折舊額〈參見所得稅
      法施行細則第四十八條第二款〉）每年折舊千分之三百六十九，而上訴人上開
      車輛之出廠年月為七十九年三月，此有原告所提之汽車行照影本可佐，至被毀
      損之日九十二年一月十九日，已使用超過五年。據此，該自小客車應以使用五
      年計算折舊。依該方式計算，扣除折舊額後，原告得請求之零件修理費，為一
      萬八千六百八十一元（計算式如下：186750×(1-0.369)× (1-0.369)×
      (1-0.369)× (1-0.369)×(1-0.369)=18681元，元以下四捨五入）；加計工資
      一萬九千元，合計三萬七千六百八十一元。
  三、綜上所述，原審依法扣除上訴人所有之廂型車修理費用之折舊金額，判決被上
      訴人應給付上訴人三萬七千六百八十一元及自九十二年九月二十三日起至清償
      日止，按年息百分之五計算之利息，經核無不合，上訴意旨指摘原判不當，求
      予廢棄改判，為無理由，應予駁回。
陸、據上論結，本件上訴為無理由，依民事訴訟法第四百三十六條之一第三項、第四
    百四十九條第一項、第七十八條，判決如主文。
中　　　華　　　民　　　國　　九十三　　年　　　七　　　月　　二十三　　日
                                    臺灣臺中地方法院民事第三庭
~B審判長法官　張恩賜
~B法　　　官　陳卿和
~B法　　　官　李悌愷
右為正本係照原本作成。
本件不得上訴。
中　　　華　　　民　　　國　　九十三　　年　　　七　　　月　　二十三　　日
~B法院書記官
